臺灣新北地方法院民事裁定
110年度監宣字第1145號
聲  請  人  陳重功

相  對  人  陳莉婷


上列當事人間請求准許處分受監護宣告人之財產事件，本院裁定
如下：
    主  文
一、聲請駁回。
二、程序費用由聲請人負擔。
    理  由
一、聲請意旨略以：相對人陳莉婷為聲請人陳重功之胞妹，前經
    本院於民國105年4月12日以104年度監宣字第952號裁定宣告
    為受監護宣告之人，並選定聲請人為監護人，指定陳秋玉為
    會同開具財產清冊之人。茲因兩造共有之新北市○○區○○路00
    號1樓房屋，因進行汙水工程致拆掉浴室及廁所，需花費款
    項重新修繕房屋，否則該屋即不堪再居住使用。相對人居住
    於私立迦百農康復之家，每月須由聲請人支付新臺幣（下同
    ）9,300元，且相對人因罹患情感性精神分裂症之疾病，僅
    於103年有所得249元，之後即因病無法再工作，且名下無任
    何存款，致需以兩造共有如附表所示之不動產設定抵押權，
    共同向銀行辦理抵押借貸契約，將借貸之款項用以修繕房屋
    ，爰依民法第1101條第2項規定提出聲請等語。並聲明：請
    准聲請人代理受監護宣告人陳莉婷就如附表所示不動產設定
    抵押權或最高限額抵押權。
二、按監護人對於受監護人之財產，非為受監護人之利益，不得
    使用、代為或同意處分；監護人為下列行為，非經法院許可
    ，不生效力：一、代理受監護人購置或處分不動產，民法第
    1101條第1 項及第2 項第1 款分別定有明文。又上開規定，
    於成年人之監護準用之，民法第1113條亦有明定。次按監護
    開始時，監護人對於受監護人之財產，應依規定會同遺囑指
    定、當地直轄市、縣（市）政府指派或法院指定之人，於二
    個月內開具財產清冊，並陳報法院。又於前條之財產清冊開
    具完成並陳報法院前，監護人對於受監護人之財產，僅得為
    管理上必要之行為，民法第1099條、第1099條之1之規定甚
    明。因此，受監護宣告人之監護人，應與會同開具財產清冊
    之人，共同將受監護宣告人之財產，開具財產清冊陳報法院
    ，若未陳報，監護人僅能為管理上之必要行為，而不得處分
    。
三、聲請人上開主張，固據其提出本院104年度監宣字第952號裁
    定、兩造戶籍謄本、相對人105年4月20日、110年12月24日
    全國財產稅總歸戶財產查詢清單、103年度綜合所得稅資料
    清單、如附表所示不動產之所有權狀、照片、迦百農康復之
    家收據在卷為憑。惟依前揭規定，應由監護人與會同開具財
    產清冊之人陳秋玉共同將受監護宣告人之財產，開具財產清
    冊陳報法院後，始得聲請處分受監護人之財產。因本件聲請
    人與會同開具財產清冊之人陳秋玉，迄今未依法陳報財產清
    冊，經本院通知聲請人補正後仍未提出，此有本院函文、索
    引查詢資料為憑，故其逕行向本院聲請處分受監護人之不動
    產，於法未合，應予駁回。
四、依家事事件法第164 條第3 項，裁定如主文。
中　　華　　民　　國　　111 　年　　1 　　月　　20　　日
                  家事第一庭  法  官　李美燕
以上正本係照原本作成。
如對本裁定抗告，須於裁定送達後10日內向本院提出抗告狀，並
繳納抗告費用新臺幣1千元。
中　　華　　民　　國　　111 　年　　1 　　月　　20　　日
                              書記官　廖婉凌
附表：相對人所有之不動產 
編號 不動產標示 權利範圍 1 新北市○○區○○段000地號土地 10分之1 2 新北市○○區○○段0000○號建物 2分之1